臺灣高等法院臺南分院刑事判決　　　　　　　九十一年度上訴字第一三七號　　Ｇ
　　　上　訴　人
　　　即　被　告　甲　○　○
　　　選任辯護人　卓　平　仲
右上訴人因違反毒品危害防制條例案件，不服臺灣臺南地方法院九十年度重訴字第二
二號中華民國九十年十二月十四日第一審判決（起訴案號：臺灣臺南地方法院檢察署
九十年度偵字第九０三四、第一０二八四號），提起上訴，本院判決如左：
      主      文
上訴駁回。
      事      實
一、甲○○係臺北市奧斯卡國際傳播有限公司之總監，於民國（下同）九十年八月四
    日赴淪陷區中國大陸期間某日，在不詳地點，向不詳姓名之人取得安非他命，竟
    將第二級毒品安非他命十二條（經鑑定後淨重合計為八九八‧四公克）先分別藏
    放入小塑膠袋內，再各以糖紙從外面包裝後，再分別放入條狀形之小巧克力盒
    內，再一併放入一方型之大巧克力盒內，另將安非他命四包（經鑑定後淨重合計
    為一五七０‧二公克）分別藏放入大塑膠袋內，再一併藏放入PS2 電玩主機內，
    待全部安裝完成後，再將上開裝有安非他命之小巧克力盒及PS2 電玩主機均放入
    托運之行李袋內，於民國九十年八月七日，自澳門搭乘復興航空股份有限公司GE
    ─三五二班機而運輸上開安非他命進入本國自由地區臺灣，私運管制物品進口，
    於同日下午三時許，在臺灣桃園中正國際機場通關時，為法務部調查局臺南縣調
    查站人員會同財政部台北關稅局、該局督察室、新營憲兵隊、海巡署雲林機動查
    緝隊、海岸巡防總局岸巡四二大隊、法務部調查局嘉義縣、市調查站、桃園縣調
    查站人員查獲，並在甲○○所攜帶之行李袋內之巧克力盒及PS2 電玩主機內，扣
    得上開安非他命十二條、安非他命四包及甲○○所有且供犯罪所用之小塑膠袋十
    二個、糖紙十張、條狀形之小巧克力盒十一個、方型之大巧克力盒一個、 PS2
    電玩主機一組（含操控器一個、電源線二條）等物。
二、案經法務部調查局臺南縣調查站報請臺灣臺南地方法院檢察署檢察官偵查起訴。
      理      由
一、訊據上訴人即被告甲○○對於右揭其自澳門返回臺灣而在桃園中正國際機場通關
    時，為法務部調查局臺南縣調查站人員會同財政部台北關稅局等相關機關人員在
    其所帶之行李袋裡之巧克力盒及PS2 電玩主機內分別查獲安非他命十二條及安
    非他命四包之事實固不諱言，惟否認有私運管制物品進口及運輸安非他命之犯行
    ，辯稱：伊係擔任奧斯卡國際傳播有限公司總監，因奉公司之命而赴中國大陸地
    區洽公，其中部分行程係自澳門轉往深圳，再轉往珠海；伊此次出差至大陸期間
    ，因業務關係認識陳姓友人，而在伊回台前一天，託付伊將其物品帶回台灣轉交
    其友人，待回台灣後會以電話聯繫，並聲明會另有酬謝金額，伊即放置在行李袋
    內，並未拆封，不知巧克力盒及PS2 電玩主機內裝有安非他命，伊生活正常，收
    入固定，交往單純，並未與販毒集團電話聯絡，伊僅因一時貪心，利慾薰心愚昧
    、糊塗而成為他人犯罪工具，更因此成為幫兇，後悔莫及；又因兩岸關係的不明
    確性，加上地域性，且以囹圄之身，使伊無法提供有利之證據證明清白等語。
二、經查：
（一）被告甲○○於前揭時地通關時，為法務部調查局臺南縣調查站人員會同財政部
      台北關稅局等相關機關人員當場於其托運之行李袋裡之巧克力盒及PS2 電玩主
      機內分別查獲安非他命十二條及安非他命四包等事實，為被告所是認，復有被
      告護照、入境旅客申報單及台北關稅局扣押貨物收據等影本各一件、執行搜索
      查獲物啟封紀錄一件、現場蒐證照片十五張附卷，暨安非他命十二條、安非他
      命四包、小塑膠袋十二個、糖紙十張、條狀形之小巧克力盒十一個、方型之
      大巧克力盒一個、PS2 電玩主機一組（含操控器一個、電源線二條）等物扣案
      可稽（偵字第九○三四號卷五頁、第一○二八四號卷四至十一頁）。而右揭安
      非他命十二條及安非他命四包結晶，經送請法務部調查局以氣相層析質譜儀分
      析法及化學分析法檢驗鑑定結果，均係第二級第八十九項毒品甲基安非他命，
      其淨重分別為八九八‧四公克及一五七０‧二公克，合計淨重為二四六八‧六
      公克，有該局九十年八月十六日（90）陸(一)字第九０一七六二０九號檢驗通知
      書一件附偵查卷可稽（偵字第一○二八四號卷三頁）。被告於警訊時雖辯稱「
      伊在珠海市區○街時向某不知名之個體戶購買巧克力及PS2 電玩主機，買來後
      即放在行李袋內云云，然查就臺灣之市場行情而言，若以每公克安非他命新台
      幣（下同）一千元計算，合計價值高達二百四十六萬餘元。然據被告甲○○於
      警偵訊時供稱：「：：：發現當地（PS2 電玩主機）價格只有人民幣二千元，
      折合新台幣八千元：：：」、「（巧克力）大約十八元人民幣左右：：：」等
      語（偵字第一○二八四號卷十五頁、原審卷九三頁）。上開PS2 電玩主機及巧
      克力合計價值約為人民幣八千零十八元，折合新台幣約為三萬餘元。既然安非
      他命之價值遠超過巧克力及PS2 電玩主機之價值，若被告甲○○果真係向某個
      體戶購買巧克力及PS2 電玩主機，但該個體戶既不知被告甲○○在回國前是否
      會臨時決定將購買物處分？或何時拆閱？亦不知被告拆閱後而發現內含安非他
      命時，會如何處理？該個體戶應無任意將價值昂貴之安非他命利用初次見面，
      且係不知情之被告甲○○入臺灣之理。又該巧克力盒標明每條一百公克，經
      檢察官勘驗屬實（偵字第九０三四號卷二六頁反面），上開安非他命十二條合
      計淨重為八九八‧四公克，該巧克力盒增加八百餘公克之重量，PS2 電玩主機
      亦增加一五七０．二公克之重量，若被告甲○○真不知巧克力盒及PS2 電玩主
      機內均裝有安非他命，按理應會懷疑該巧克力盒及PS2 電玩主機何以會如此沉
      重，甚或拆封查看。顯然上開巧克力盒及PS2 電玩主機並非被告甲○○所購買
      ，而係為運輸安非他命進入臺灣地區而將之藏置其中，並以包裝完好之上開巧
      克力盒及PS2 電玩主機作為掩飾，以避開相關機關人員之檢查，若萬一被查覺
      ，亦可以因剛購買尚未拆閱而不知情為由作為卸責之詞，故不得以被查獲時仍
      係包裝完整即認被告真係不知情。
（二）被告甲○○聲請訊問之證人即奧斯卡國際傳播有限公司總經理劉芳誠雖於原審
      審理時，證述：「：：：九十年是公司派他（甲○○）去大陸深圳與麗新公司
      商談選拔模特兒的事，並到珠海與張先生商談賽車廣告事宜。」、「：：：我
      們奧斯卡公司發生火災，所有電腦資料都泡水，所以沒有資料留存。」等語（
      原審卷九十年十一月五日訊問筆錄），並有奧斯卡國際傳播有限公司出具之被
      告甲○○在職證明一份為憑。然證人劉芳誠所證及被告在職證明所載之內容，
      僅能證明被告確係在奧斯卡國際傳播有限公司擔任總監之職務，且係奉該公司
      之命赴中國大陸地區洽談業務而已，並不能證明被告不會利用洽談業務之便而
      帶安非他命入境。又觀諸中華電信股份有限公司臺灣北區電信分公司台北南
      區營運處於九十年十一月二十日，以北南營字第90C0700892號函送原審之（０
      二）00000000號電話自九十年六月一日至十月三十一日之通話紀錄（
      原審卷七六至八八頁），僅可證明該號電話於上開期間對外聯絡之紀錄情形，
      但無法單憑通話紀錄而獲悉通話內容。況被告若因運輸安非他命之事，須與他
      人聯絡時，大可以其他之方式為之，原不以電話聯絡為必要，即便須以電話聯
      絡，亦可使用其他電話，不必然非使用上開電話不可，故上開通話紀錄亦不得
      作為被告甲○○未與他人聯絡商談運輸安非他命事宜之證據。至被告甲○○聲
      請調取其0000000000號行動電話之通話紀錄，以證明其未對外聯絡
      商談運輸安非他命之事宜及檢視PS2 電玩主機內之原廠保證書，以證明PS2 電
      玩主機確未拆封一節，因通話紀錄不能作為被告甲○○未與他人聯絡商談運輸
      安非他命事宜之證據，已詳如前述，故不須再調查0000000000號行
      動電話之通話紀錄。而經原審法院檢視PS2 電玩主機內並未放置原廠保證書，
      且縱放有原廠保證書，亦與是否包裝完好及曾否拆封無關。
（四）被告雖又辯稱：伊此次出差至大陸期間，因業務關係認識陳姓友人，而在伊回
      台前一天，託付伊將其物品帶回台灣轉交其友人，待回台灣後會以電話聯繫，
      並聲明會另有酬謝金額云云，然被告既不知託付及交付之人為何人，竟肯收受
      代為轉交，與常情不符，不足採信。被告甲○○既帶大量之安非他命自澳門
      進入臺灣，而其又未能提出確切證據足資證明其係屬不知情，應認其確係明知
      而故意帶進入臺灣地區無疑。事證明確，被告甲○○所辯，顯係卸責之詞，
      應不足採，其犯行應堪認定。
三、按安非他命係屬毒品危害防制條例所列之第二級毒品；又按毒品危害防制條例所
    列毒品係屬甲項管制進出口物品；再按自淪陷區私運物品進入本國自由地區，其
    所私運之物品，以管制物品論，屬於甲項之物品不限數額，毒品危害防制條例第
    二條第二項第二款及行政院於八十八年十月十八日修正公布之管制物品項目及其
    數額甲項第四款及丁項分別定有明文。被告甲○○自淪陷之大陸地區私自運輸安
    非他命至臺灣地區，核其所為，係犯毒品危害防制條例第四條第二項運輸第二級
    毒品罪及懲治走私條例第二條第一項私運管制物品進口罪。被告係以一行為同時
    觸犯二罪名，係屬想象競合犯，應從一重之毒品危害防制條例第四條第二項運輸
    第二級毒品罪處斷。又按檢察官就犯罪事實一部起訴者，其效力及於全部，刑事
    訴訟法第二百六十七條定有明文，雖本件公訴人未就被告私運管制物品進口罪部
    分起訴，但被告此部分之行為與其所犯上開運輸第二級毒品罪間係屬想象競合犯
    之關係，屬裁判上之一罪，則私運管制物品進口罪部分亦為起訴效力所及，本院
    仍得就此部分一併審判。又公訴人認被告運輸安非命顯係販賣集團所精心包裝成
    一般消費品，以掩人耳目，故認其另犯毒品危害防制條例第四條第二項販賣第二
    級毒品罪嫌等語。惟查被告堅決否認有販賣安非他命之意圖，此外，又無任何證
    據足資證明被告有何販賣安非他命之行為，不得僅因其運輸安非他命進入臺灣地
    區，遽認其係意圖營利而販入安非他命，而應另負販賣安非他命之罪責，應認不
    能證明被告有販賣安非他命之行為。但公訴人認被告此部分之行為與其所犯運輸
    第二級毒品罪間，有方法結果之牽連關係，係屬裁判上之一罪，爰不就販賣第二
    級毒品罪嫌部分另為無罪之諭知，併此敘明。
四、原審以上訴人即被告罪證明確，適用毒品危害防制條例第四條第二項、第十八條
    第一項前段，懲治走私條例第二條第一項，刑法第十一條前段、第五十五條前段
    、第三十七條第二項、第三十八條第一項第二款之規定，並審酌上訴人即被告甲
    ○○犯罪之動機、目的、手段、運輸之安非他命淨重合計高達二四六八點六公克
    ，數量龐大，若流入臺灣地區，將嚴重殘害國人之生命及健康至深且鉅，且犯罪
    後又未能完全坦承犯行，尚無悔意等一切情狀，量處有期徒十四年。並敘明本件
    係宣告六月以上有期徒刑，依犯罪之性質認為有褫奪公權之必要，併予宣告褫奪
    公權十年。扣案之安非他命拾貳條（淨重合計為捌佰玖拾捌點肆公克）、安非他
    命肆包（合計淨重為壹仟伍佰柒拾點貳公克）均係查獲之毒品，不問屬於犯人與
    否，均依毒品危害防制條例第十八條第一項前段之規定沒收銷燬之。其餘扣案之
    小塑膠袋十二個、糖紙十張、條狀形之小巧克盒十一個、方型之大巧克盒一個
    、PS2 電玩主機一組（含操控器一個、電源線二條）均係被告甲○○所有，且係
    供犯罪所用之物，均依刑法第三十八條第一項第二款之規定沒收，認事用法並無
    不當，量刑亦屬適當，上訴意旨指摘原判決量刑過重為無理由，應予駁回。
五、據上論斷，應依刑事訴訟法第三百六十八條，判決如主文。
本件經檢察官許仲瑩到庭執行職務。
中    華    民    國      九十一      年      四      月    三十        日
                                  臺灣高等法院臺南分院刑事第六庭
                                      審判長法官  楊    明    章
                                            法官  顏    基    典
                                            法官  高    明    發
右正本證明與原本無異。
如不服本判決，應於判決送達後十日內向本院提出上訴狀，其未敘述理由者並應於提
出上訴狀後十日內向本院補提理由書（應附繕本)。
                                      法院書記官  李    梅    菊
中    華    民    國      九十一      年      五      月      一        日
附錄法條：
毒品危害防制條例第四條第二項：製造、運輸、販賣第二級毒品者，處無期徒刑或七
                              年以上有期徒刑，得併科新台幣七百萬元以下罰金
                              。
                              前四項之未遂犯罰之。
懲治走私條例第二條第一項：私運管制物品進口、出逾公告數額者，處七年以下有期
                          徒，得併科新臺幣二十萬元以下罰金。
